臺灣臺中地方法院民事判決
111年度勞訴字第29號
原      告  薛加欣  
訴訟代理人  謝英吉律師
被      告  霖記台菜有限公司

法定代理人  詹淞文  
訴訟代理人  蔡振宏律師
上列當事人間請求給付資遣費等事件，本院於民國111年6月28日
言詞辯論終結，判決如下：
    主  文
一、被告應給付原告新臺幣參拾萬參仟捌佰柒拾參元及自民國一
    百一十一年一月十二日起至清償日止，按週年利率百分之五
    計算之利息。
二、被告應提繳新臺幣壹拾肆萬參仟肆佰玖拾肆元至原告設於勞
    動部勞工保險局之勞工退休金個人專戶。
三、被告應開立非自願離職證明書予原告。
四、原告其餘之訴駁回。
五、訴訟費用由被告負擔百分之九十九，餘由原告負擔。
六、本判決第一項得假執行；但被告如以新臺幣參拾萬參仟捌佰
    柒拾參元為原告預供擔保，得免為假執行。
七、本判決第二項得假執行；但被告如以新臺幣壹拾肆萬參仟肆
    佰玖拾肆元為原告預供擔保，得免為假執行。
八、原告其餘假執行之聲請駁回。 
    事實及理由
一、原告主張：原告自民國107年3月1日起受僱於被告，擔任烤
    雞師傅，每月工資為新臺幣（下同）60,000元，於109年10
    月調整為62,000元。詎被告於110年6月27日非法解僱原告，
    原告乃於110年7月21日以被告違反勞動契約及勞工法令為由
    ，依勞動基準法（下稱勞基法）第14條第1項第6款規定終止
    兩造間之勞動契約，並請求如下：
　　⒈資遣費：原告於107年3月1日至110年7月21日受僱於被告，
      而原告於勞動契約終止前6個月之平均工資為65,757元，
      依勞工退休金條例（下稱勞退條例）第12條第1項規定，
      被告應給付原告資遣費112,335元。
　　⒉提繳勞工退休金：被告未足額提繳勞工退休金，被告應提
      繳差額143,494元至原告設於勞動部勞工保險局之勞工退
      休金個人專戶（下稱勞退專戶）。
　　⒊失業給付損失：原告係非自願離職，扶養未成年子女1人，
      依就業保險法（下稱就保法）第16條第1項、第19條之1第
      1項規定，得依原告月投保薪資45,800元之70%領取共6個
      月失業給付合計192,360元，惟因被告於107年3月1日至10
      9年10月5日期間未為原告投保勞工保險或就業保險致無法
      領取，此部分自屬原告所受之損失，被告應依就保法第38
      條第1項規定賠償原告。
　　⒋非自願離職證明書：被告非法解僱原告，原告業依勞基法
      第14條第1項第6款規定，終止兩造間之勞動契約，即符合
      就保法所稱之非自願離職，原告自得依勞基法第19條、就
      保法第11條規定，請求被告發給非自願離職之證明。
　　為此，爰依勞退條例第12條第1項、第31條第1項、勞基法第
    19條、就保法第11條、第38條規定提起本件訴訟等語，並聲
    明：㈠被告應給付原告304,695元，及自起訴狀繕本送達翌日
    起至清償日止，按週年利率百分之5計算之利息。㈡被告應提
    繳143,494元至原告之勞退專戶。㈢被告應開立非自願離職證
    明書予原告。㈣願供擔保，請准宣告假執行。
二、被告則以：原告故意損耗原料，致被告受有損害，且無故蒐
    集被告之營業秘密，違反員工懲戒作業管理辦法（下稱系爭
    管理辦法）第23條第5項「故意損耗機器、工具、原料、產
    品或其他本公司之物品，或故意洩漏本公司技術上、營業上
    之秘密，致本公司受有損害者」之規定，被告依勞基法第12
    條第1項第4款及第5款規定對原告終止勞動契約，於法有據
    ，則原告請求資遣費、失業給付損失及非自願離職證明書，
    即無理由。又原告於107年3月至109年9月自行決定投保於台
    中市汽車駕駛員職業工會，非被告故意不為其投保，原告應
    自行承擔結果等語，資為抗辯，並聲明：㈠原告之訴駁回。㈡
    如受不利判決，願供擔保請准宣告免為假執行。
三、本件原告主張自107年3月1日起受僱於被告，擔任烤雞師傅
    ，每月工資為60,000元，於109年10月調整為62,000元，於1
    07年3月1日至109年10月5日期間未在被告公司投保勞工保險
    ，被告已提繳4,046元（計算式：1,190＋1,428＋1,458＝4,046
    ）至原告之勞退專戶，原告扶養有未成年子女1人等情，業
    據其提出薪資明細、勞工保險被保險人投保資料表、勞工退
    休金個人專戶明細資料、戶籍謄本為證（見本院卷第25至35
    、37至38、55頁），且為被告所不爭執，自堪信為真實。
四、原告另主張被告非法解僱原告，原告已依勞基法第14條第1
    項第6款規定終止兩造間勞動契約，且被告未為其投保勞工
    保險或就業保險，亦未足額提繳退休金至原告之勞退專戶等
    節，則為被告所否認，並以前詞置辯。是本院應審酌者厥為
    ：㈠兩造各自終止勞動契約是否合法？㈡原告各項請求有無理
    由？茲分述如下：
　㈠兩造各自終止勞動契約是否合法？
　⒈按勞工有違反勞動契約或工作規則，情節重大者，雇主得不
    經預告終止勞動契約，勞基法第12條第1項第4款定有明文。
    所謂「情節重大」，屬不確定之法律概念，須勞工違反勞動
    契約之具體事項，客觀上已難期待雇主採用解僱以外之懲處
    手段而繼續其僱傭關係，且雇主所為之解僱與勞工之違規行
    為在程度上須屬相當，方屬上開勞基法規定之「情節重大」
    ，舉凡勞工違規行為之態樣、初次或累次、故意或過失、對
    雇主及所營事業所生之危險或損失、勞雇間關係之緊密程度
    、勞工到職時間之久暫等，均為判斷勞工之行為是否達到應
    予解僱之程度之衡量標準（最高法院97年度台上字第2624號
    裁定意旨參照）。次按故意損耗機器、工具、原料、產品，
    或其他雇主所有物品，或故意洩漏雇主技術上、營業上之秘
    密，致雇主受有損害者，雇主亦得不經預告終止契約，勞基
    法第12條第1項第5款亦有明文規定。
　⒉被告抗辯原告故意損耗原料，致被告受有損害，且無故蒐集
    被告之營業秘密等情，固據被告提出錄影畫面擷取照片為證
    （見本院卷第105至115頁）。惟被告公司法定代理人甲○○曾
    向員工林灯棨表示醃製所使用之香料數量不足，指示100隻
    放5包；原告曾安排及調配烤雞部同仁之排班及人力；原告
    拍攝廚房照片係為向主管機關檢舉等節，亦有原告提出之通
    訊軟體LINE對話紀錄、臺中市政府陳情整合平台回覆信件可
    證（見本院卷第257至271頁），則原告使用香料數量、拿取
    其他同仁攷勤表及拍攝廚房照片，是否確實違反被告之規定
    ，即非無疑。被告復未提出其他證據證明原告有何故意損耗
    原料，或故意洩漏公司技術上、營業上之秘密，致被告受有
    損害，被告以此主張原告違反系爭管理辦法第23條第5項規
    定，尚屬無據。是被告抗辯其於110年6月27日以原告具有勞
    基法第12條第1項第4款及第5款之事由合法終止兩造間勞動
    契約云云，自不足取。
　⒊再按雇主違反勞動契約或勞工法令，致有損害勞工權益之虞
    者，勞工得不經預告終止契約，勞基法第14條第1項第6款定
    有明文。本件被告於110年6月27日終止兩造間勞動契約為不
    合法，固如前述。惟原告於知悉後30日內，於110年7月20日
    寄發台中法院郵局第1663號存證信函予被告，以被告違反勞
    動契約及勞工法令為由，不經預告終止勞動契約，經被告於
    同年月21日收受（見本院卷第41至49頁），堪認兩造間勞動
    契約已於110年7月21日經原告合法終止。
　⒋綜上，兩造間之勞動契約，未經被告合法終止，然已據原告
    於110年7月21日合法終止之。
　㈡茲就原告各項請求分述如下：
　⒈資遣費部分：
　　按雇主違反勞動契約或勞工法令，致有損害勞工權益之虞者
    ，勞工得不經預告終止契約，勞基法第14條第1項第6款定有
    明文。次按勞工適用本條例之退休金制度者，適用本條例後
    之工作年資，於勞動契約依勞動基準法第11條、第13條但書
    、第14條及第20條或職業災害勞工保護法第23條、第24條規
    定終止時，其資遣費由雇主按其工作年資，每滿1年發給2分
    之1個月之平均工資，未滿1年者，以比例計給；最高以發給
    6個月平均工資為限，不適用勞動基準法第17條之規定，勞
    退條例第12條第1項亦有明文。本件兩造間之勞動契約既係
    依勞基法第14條第1項第6款規定終止，原告自得按上開規定
    請求被告給付資遣費。經查，原告自107年3月1日起受僱於
    被告，迄至110年7月21日止，期間共計3年4月又21日，而原
    告於勞動契約終止前6個月之平均工資為65,757元〔計算式：
    （62,000＋62,000＋82,760＋62,000＋62,000＋63,779）÷6＝65,7
    57，元以下四捨五入〕，故原告請求被告給付111,513元之資
    遣費【計算式：65,757×｛3＋〔（4＋21/30）÷12〕｝×1/2＝111,51
    3，元以下四捨五入】，即屬有理。逾此部分之請求，即屬
    無據，不應准許。
  ⒉提繳勞工退休金部分：
　⑴按雇主應為適用勞退條例之勞工，按月提繳退休金，儲存於
    勞工保險局設立之勞工退休金個人專戶。雇主每月負擔之勞
    工退休金提繳率，不得低於勞工每月工資百分之6，勞退條
    例第6條第1項、第14條第1項定有明文。依同條例第31條第1
    項規定，雇主未依該條例之規定按月提繳或足額提繳勞工退
    休金，致勞工受有損害者，勞工得向雇主請求損害賠償。該
    專戶內之本金及累積收益屬勞工所有，僅於未符合同條例第
    24條第1項所定請領退休金規定之前，不得領取。是雇主未
    依該條例之規定，按月提繳或足額提繳勞工退休金者，將減
    損勞工退休金專戶之本金及累積收益，勞工之財產受有損害
    ，自得依該條例第31條第1項規定請求損害賠償；於勞工尚
    不得請領退休金之情形，亦得請求雇主將未提繳或未足額提
    繳之金額繳納至其退休金專戶，以回復原狀（最高法院101
    年度台上字第1602號判決意旨參照）。
　⑵被告雖辯稱因原告表示對外積欠債務，要求不要提繳退休金
    ，被告始未為原告提繳退休金云云。縱使被告上開抗辯為真
    ，但依據勞退條例第14條規定雇主每月負擔之勞工退休金提
    繳率，不得低於勞工每月工資百分之6，此一規定屬強制規
    定，被告既為雇主，對此法規應知悉，對於攸關勞工權益、
    雇主義務之規範，自難因與員工達成協議而免除其法定義務
    。是被告為此抗辯，要無可採。
　⑶查原告受僱於被告期間，被告應依原告每月工資，按勞工退
    休金月提繳分級表，每月為原告提繳退休金，然被告並未按
    月足額提繳，有薪資明細、勞工退休金個人專戶明細資料附
    卷可查（見本院卷第25至35、39頁），故原告請求被告提繳
    143,494元之退休金〔計算式：（60,800×6%×31）＋（63,800×
    6%×9）－（1,190＋1,428＋1,428）＝143,494〕，自屬有據，應
    予准許。
  ⒊失業給付損失部分：
　⑴按勞工保險及就業保險係屬強制性社會保險，凡符合強制投
    保之單位，有僱用本國籍勞工之事實，即應依勞工保險條例
    第11條及就保法第6條第3項規定，於所屬勞工到職當日申報
    參加勞工保險及就業保險，參加與否並非取決於勞工之意願
    ，縱勞工無意或不願參加，雇主仍有為其投保之義務
　⑵查原告係非自願離職，且扶養未成年子女1人（見本院卷第55
    頁），依就保法第16條第1項、第19條之1第1項規定，得依
    原告月投保薪資45,800元之70%領取共6個月失業給付合計19
    2,360元，惟被告於107年3月1日至109年10月5日期間未為原
    告投保勞工保險或就業保險（見本院卷第37至38頁），致原
    告因離職退保當日前3年內參加就業保險年資未滿1年，而不
    能申請失業給付（見本院卷第57頁），此部分自屬原告所受
    之損失，被告應依就保法第38條第1項規定賠償原告。
　⑶被告另辯稱：原告主動拒絕被告為其投保，係與有過失，具
    過失相抵之適用云云。惟按被害人之行為須予損害之發生或
    擴大以助力，而與損害之發生與擴大有相當因果關係者，始
    有過失相抵之適用。承前述，勞工保險及就業保險均屬強制
    性社會保險，凡符合強制投保之單位，除有不得加保之法定
    事由或已擇由其他雇主申報參加就業保險外，皆應依勞工保
    險條例第11條及就保法第6條第3項規定，於所屬勞工在職期
    間內申報參加勞工保險及就業保險，此公法上作為義務，不
    得由勞雇雙方協議免除。即便原告自願不參加，亦不影響被
    告應於原告到職時起為原告辦理勞工保險或就業保險投保手
    續之義務，是原告並無可責性，要無違反對己義務可言，自
    難認原告之行為與損害之發生與擴大有相當因果關係，故被
    告此部分所辯，自無足採。
  ⒋開立非自願離職證明書部分：
　　按勞動契約終止時，勞工如請求發給服務證明書，雇主或其
    代理人不得拒絕，勞基法第19條定有明文。又依就保法第11
    條第3項規定，本法所稱非自願離職，指被保險人因投保單
    位關廠、遷廠、休業、解散、破產宣告離職；或因勞動基準
    法第11條、第13條但書、第14條及第20條規定各款情事之一
    離職。經查，本件兩造間勞動契約已於110年7月21日經原告
    依勞基法第14條第1項第6款規定合法終止，業如前述，則原
    告自被告處離職，即符合就保法所稱之「非自願離職」，故
    原告請求被告應發給非自願離職證明書，核屬有據。
五、綜上所述，原告依勞退條例第12條第1項、就保法第38條第1
    項規定，請求被告給付303,873元（計算式：111,513＋192,3
    60＝303,873），及自起訴狀繕本送達翌日即111年1月12日（
    見本院卷第69頁）起至清償日止，按週年利率百分之5計算
    之利息；依勞退條例第31條第1項規定，請求被告提繳143,4
    94元至原告之勞退專戶；另依勞基法第19條、就保法第11條
    規定，請求被告開立非自願離職證明書予原告，為有理由，
    應予准許。逾此範圍之請求，為無理由，應予駁回。
六、本件係就勞工之給付請求，為雇主敗訴之判決，依勞動事件
    法第44條第1項規定，應依職權宣告假執行，並依同條第2項
    規定，職權宣告被告預供擔保後，得免為假執行。至原告就
    敗訴部分所為之聲請，因訴之駁回而失所依據，不予准許。
七、本件事證已臻明確，兩造其餘攻擊防禦方法及證據，核與判
    決之結果不生影響，爰不一一論列，併此敘明。
八、訴訟費用負擔之依據：民事訴訟法第79條。　
中　　華　　民　　國　　111 　年　　8 　　月　　2 　　日
                  勞動法庭    法  官  董惠平
正本係照原本作成。
如對本判決上訴，須於判決送達後20日內向本院提出上訴狀。如
委任律師提起上訴者，應一併繳納上訴審裁判費。
中　　華　　民　　國　　111 　年　　8 　　月　　2　　日
                              書記官  劉雅玲